【裁判字號】    98,事聲,80
【裁判日期】    980410
【裁判案由】    聲明異議
【裁判全文】
臺灣桃園地方法院民事裁定              98年度事聲字第80號
異 議 人
即拍定人  甲○○
上列異議人因買受債權人渣打國際商業銀行股份有限公司與債務
人高麗玲即高麗花間清償債務強制執行事件所拍賣之不動產，聲
請撤銷拍定並返還價金，對於民國98年2 月16日本院民事執行處
司法事務官97年度司執字第26278 號民事裁定提出異議，本院裁
定如下：
    主  文
異議駁回。
異議費用由異議人負擔。
    理  由
一、異議意旨略以：(一)本次拍賣投標書誤將案號97年度司執字第
    26278 號誤寫為97年度「執」字第26278 號，字號不符，應
    屬無效。(二)異議人係看錯標的物，於民國97年12月5 日繳完
    房屋尾款，第2 次看屋時才發覺房屋不合原本想像，嗣於同
    年月8 日聲請撤銷。債權人渣打國際商業銀行股份有限公司
    呈報狀表示：異議人因覺房屋不合原本想像中完美，心生反
    悔云云，實屬誤會。(三)異議人曾主張急迫、輕率係指97年12
    月4 日下午臨時決定投標（參見預標契約書日期），而因異
    議人無經驗故另付新台幣24,000元請省台不動產仲介經紀業
    有限公司許淑喬幫助，依民法第74條請求撤銷法律行為。(四)
    異議人不再主張精神錯亂等實體事項，請本院重新審酌。爰
    依法提出異議，並聲明：原裁定廢棄，更為撤銷拍定並返還
    價金等語。
二、按法院認定投標是否有效時，應依投標書各項記載之外觀，
    為整體與綜合之考量，並依其投標能否確保投標之秘密性及
    正確性，客觀認定之。倘投標書之記載，足以確定其投標應
    買之不動產與拍賣之不動產具有同一性者，且無其他無效事
    由時，其投標即應認為有效，辦理強制執行事件應行注意事
    項第50點(四)定有明文。次按民法第74條第1 項所規定之撤銷
    權，須以訴之形式向法院請求為撤銷其行為之形成判決，始
    能發生撤銷之效果，倘僅於給付之訴訴訟中主張行使此項撤
    銷權，以之為攻擊防禦方法，自不生撤銷之效力，其法律行
    為仍不因此而失其效力（最高法院86年台上字第2521號民事
    裁定意旨參照）。又法院依民法第74條第1 項之規定撤銷法
    律行為，不僅須行為人有利用他人之急迫、輕率、或無經驗
    ，而為法律行為之主觀情事，並須該法律行為，有使他人為
    財產上之給付或為給付之約定，依當時情形顯失公平之客觀
    事實，始得因利害關係人之聲請為之（最高法院28年上字第
    107 號判例參照）。
三、經查：
  (一)原裁定附表所示之不動產經本院於97年12月4 日下午3 時進
    行第3 次拍賣，僅異議人參與投標，並以拍賣最低價額之標
    價48萬元得標，有拍賣不動產筆錄及投標書附卷可稽。雖異
    議人之投標書將案號記載為97年度「執」字第26278 號，核
    與該執行事件之案號97年度「司執」字第26278 號略有差異
    ，然依其投標書各項記載之外觀整體綜合考量，客觀上已足
    可認定其係標買該執行事件所拍賣之不動產，自不因上開記
    載些微瑕疵，即認其投標無效，執行法院宣布由異議人得標
    ，並無違誤，異議人主張該次拍賣無效云云，即非可採。
  (二)至於，異議人主張其係在急迫、輕率及無經驗之情形下投標
    ，依民法第74條規定，請求撤銷其法律行為或減輕給付云云
    ，惟按強制執行程序中執行法院僅為形式審查，又因顯失公
    平而依民法第74條請求撤銷其行為或減輕給付，為形成之訴
    （最高法院70年台上字第174 號判決意旨參照），揆諸前揭
    說明，須以訴之形式為之，異議人僅在本件強制執行程序中
    主張行使此項撤銷權，自不生撤銷之效力。況本件係異議人
    主動參與投標，尚難認代替債務人立於出賣人地位之執行法
    院有何利用其急迫、輕率，或無經驗而為不公平之法律行為
    ，異議人不得執此主張撤銷其法律行為或減輕其給付，而聲
    請執行法院撤銷拍定，並發還價金。
  (三)從而，原裁定駁回異議人之聲請，核無違誤。異議人猶執前
    詞指摘原裁定不當，求予廢棄，為無理由，應予駁回。
四、依強制執行法第30條之1 ，民事訴訟法第95條、第78條，裁
    定如主文。
中    華    民    國    98    年    4     月    10    日
                  民事第二庭  法  官  張金柱
如不服本裁定應於送達後10日內向本院提出抗告狀，並應繳納抗
告裁判費新台幣1,000 元。
以上正本證明與原本無異。
中    華    民    國    98    年    4     月    10    日
                              書記官  陳美宜


司法院資訊處製作；財團法人民間司法改革基金會備份。
